【裁判字號】    97,易,795
【裁判日期】    980519
【裁判案由】    竊盜
【裁判全文】
臺灣雲林地方法院刑事判決               97年度易字第795號
公  訴  人  臺灣雲林地方法院檢察署檢察官
被      告  甲○○
指定辯護人  本院公設辯護人丙○○
上列被告因竊盜案件，經檢察官提起公訴（97年度偵字第4200號
），本院判決如下：
    主  文
甲○○無罪。
    理  由
一、公訴意旨略以：被告甲○○基於意圖為自己不法所有之犯意
    ，於民國97年4 月間某日許，在其借住於丁○○位於雲林縣
    麥寮鄉○○村○○路4-90號家中（下稱丁○○住處），徒手
    竊取丁○○所有之冷氣機、廚房白鐵製流理台、船外機引擎
    各1 臺、鐵管23支、G 金鋼共重約500 公斤及住宅鋁門等物
    ，得手後旋即將前揭冷氣機等物變賣花用，嗣經丁○○發現
    報警，始循線查獲上情。因認被告甲○○涉犯刑法第320 條
    第1 項竊盜罪嫌。
二、按犯罪事實應依證據認定之，無證據不得認定犯罪事實。又
    不能證明被告犯罪者，應諭知無罪之判決，刑事訴訟法第15
    4 條第2 項、第301 條第1 項分別定有明文。次按刑法上之
    竊盜罪，係以竊取他人所持有之物為成立要件，如對於自己
    持有之他人所有物，而為不法取得之行為，即應成立侵占罪
    （最高法院19年上字第1673號判例參照）。
三、公訴意旨認被告涉犯刑法第320 條第1 項之竊盜罪嫌，無非
    係以被告已坦承其確曾在告訴人丁○○住處暫住，復有告訴
    人丁○○之警詢及偵訊筆錄、證人戊○○○於警訊時之證述
    、現場照片數幀等為其主要論據。訊據被告甲○○固不否認
    其曾於97年3 月1 日至同年5 月28日，與戊○○○一同在丁○○住處暫住，當時丁○○有將該住處及鄰近倉庫的鑰匙交
    付予戊○○○，並請其與戊○○○二人幫忙看顧該住處、倉
    庫及屋內之物品。嗣後其與戊○○○因為要去吳峰男處工作
    ，而一同搬離丁○○之住處，且其等搬離丁○○住處時，並
    未通知丁○○等情。惟堅決否認有為竊盜犯行，辯稱：我沒
    有偷別人的東西等語，我只知道鐵管是來找我喝酒的「陳阿
    諒」、「陳志銘」（音同，上2 人真實姓名年籍均不詳）偷
    的。辯護人辯護意旨略以：本件告訴人丁○○並未親眼看到
    被告偷他的東西，雖然丁○○證稱被告曾經向他承認有竊取
    Ｇ金鋼，然從被告在準備程序對被訴事實，時而承認，時而
    否認，可以認為被告其實不是很理解問題的意思，所以縱然
    被告曾經跟丁○○承認犯罪，其是否有承認犯罪之真意，也
    有疑義。另外證人戊○○○在警訊時雖然為被告不利的證詞
    ，惟其已於法院審理時證稱被告沒有為偷竊行為，所以是否
    能憑戊○○○之警詢筆錄作為認定被告犯罪之證據，仍值得
    斟酌。倘經斟酌還是認定被告有為竊盜犯行，被告應該也只
    有竊取Ｇ金鋼，其他物品並非被告所竊，並請法院從輕量刑
    。
四、本院之判斷：
  (一)證據能力之認定：按被告以外之人於檢察事務官、司法警察
    官或司法警察調查中所為陳述，與審判中不符時，其先前之
    陳述具有較可信之特別情況，且為證明犯罪事實存否所必要
    者，得為證據，刑事訴訟法第159 條之2 定有明文。查被告
    及辯護人爭執：告訴人丁○○及證人戊○○○等2 人於警詢
    時之陳述的證據能力。而丁○○、戊○○○於本院審理時均
    到庭作證。其中丁○○之先後陳述相符，故其於警詢之陳述
    ，已不符合上開規定有證據能力之要件，應無證據能力；另
    戊○○○於警詢時所為陳述，與審判中所為之證述不符，其
    於本院審理時亦未稱警詢時有遭受違法或不正取證之情形，
    本院認其於警詢時之陳述，仍有較可信之特別情況，依上開
    規定應有證據能力。至於戊○○○於警詢時陳述之證明力是
    否足以證明被告犯罪，則屬另外一事。
  (二)證人戊○○○於本院審理時證稱：我與被告甲○○是同事，
    告訴人丁○○則是我遠親堂哥。97年間我跟被告曾住在丁○○住處約3 個月。我與被告住進該處前丁○○在那邊置放了
    很多物品，包括有冷氣機、廚房白鐵流理台、船外機引擎、
    鐵管、Ｇ金鋼、鋁門等。我與被告在公司沒有工作可做，所
    以就到丁○○那邊，他就同意讓我們暫住，並請我們幫忙看
    管物品，而且有將鑰匙交給我們。我們住在那邊約3 個多月
    ，仍然沒有找到工作，後來我們原來的老闆吳峰男說有工作
    可以做，所以我們就離開丁○○住處，回到吳老闆那邊去住
    。我與被告一起離開丁○○住處時，丁○○所有的冷氣機、
    廚房白鐵流理台、船外機引擎、鐵管、Ｇ金鋼、鋁門等物品
    都還放置在該處。我於警詢時並不是說被告將Ｇ金鋼載走，
    而是另外一個人載走的，是我看錯人了。我從未跟丁○○說
    是被告將他住處的物品載去變賣。我與被告離開告訴人住處
    後約1 個星期，丁○○才來找我，並問我他所置放的物品為
    何不見了，我就跟丁○○說我與被告沒有拿，我不曉得物品
    為何會不見。而且丁○○住處那邊還有叫陳阿諒、陳志銘、
    金龍的人住在附近，但是我不知道丁○○失竊的物品是誰偷
    走的等語（本院卷第141 頁、第145 頁）。而為有利於被告
    之證述。惟證人戊○○○就其與被告一同離開丁○○住處時
    ，丁○○所放置之物品究竟有無失竊，及有無目睹何人將丁○○之Ｇ金鋼竊走一事，於警詢時稱是被告將丁○○所有之
    Ｇ金鋼載去變賣（警卷第5 頁），於本院審理時先稱其與被
    告離開時丁○○的物品均未失竊（本院卷第143 頁），又稱
    有目睹其他人騎腳踏車將丁○○所有之Ｇ金鋼載走（本院卷
    第143 頁反面、第147 頁），復稱其與被告離開時丁○○之
    物品均未失竊（本院卷第149 頁），再稱係不知名的鄰居向
    其告知有人騎腳踏車將Ｇ金鋼載走（本院卷第149 頁反面）
    ，而就與本件案情重要關係之事項為前後矛盾之證述，其於
    本院審理時之證述顯屬迴護被告之詞，故本院認其於本院審
    理時之證述為不可採。
  (三)告訴人丁○○則於本院審理時證稱：我與證人戊○○○是遠
    親，且都是原住民。97年農曆過年的第4 天，我在六輕路碰
    見戊○○○與被告，因為他們沒有地方可以住，我就約他們
    二人至我位於雲林縣麥寮鄉○○村○○路4 之90號住處作客
    。從97年3 月1 日以後他們就住在那邊，我是免費借給他們
    住，他們一直住到同年5 、6 月左右。因為我有工程在台北
    施作，時常到台北去，有時候十天、一星期回來雲林一趟，
    當時我就把雲林縣麥寮鄉○○村○○路4 之90號住處的事情
    交給戊○○○處理。該住處外面還有一個倉庫，該住處及倉
    庫均有上鎖。我將房子、倉庫的鑰匙都交給戊○○○保管。
    而且我有請戊○○○及被告幫我保管冷氣機、廚房白鐵流理
    台、船外機引擎、鐵管、Ｇ金鋼、鋁門等物品。我所失竊的
    冷氣機是掛在房內牆壁上，廚房白鐵流理台是安裝在房子的
    廚房內，船外機引擎、Ｇ金鋼是放在房子的客廳裡，鐵管23
    支是放在倉庫內。我第一次回來雲林住處時發現Ｇ金鋼不見
    了，第二次回來時鐵管不見，第三次回來時船外機引擎不見
    ，第四次回來時鋁門、冷氣機、廚房白鐵流理台等物品全部
    都被拆光了。我前三次回來時都有遇見被告及戊○○○，雖
    然我有發現物品不見了，但是那時候我母親剛過世，我趕著
    去台北，沒時間跟他們理論，想說東西不見就買新的，我就
    請他們幫我將房子保管好，但是我第四次回來時，東西都被
    拆光了。雖然我沒有親眼看見被告偷東西，但是我曾問過戊○○○上開物品為何會不見，她先隱瞞我，後來才說Ｇ金鋼
    是甲○○用腳踏車一個一個載走，鐵管是「阿諒」用摩扥車
    兩根兩根載走。戊○○○雖然只有說Ｇ金鋼是被告載走的，
    但是我的鄰居有跟我說被告與戊○○○及其他人，總共5 個
    人，在搬我住處內物品時都在場。後來被告也有對我承認Ｇ
    金鋼是他偷的等語（本院卷第150 頁至第156 頁）。由證人
    丁○○、戊○○○之上開證詞，可見丁○○與被告前無任何
    嫌隙或仇恨，丁○○更因見被告及戊○○○無處可居，而無
    償將其住處借予被告及戊○○○使用，是丁○○應不至於甘
    冒觸犯偽證罪之風險而誣陷被告，其上開證述又有照片7 張
    （警卷第15頁至第16頁、本院卷第161 頁）可以佐證，故其
    證述應甚可採信。且丁○○住處及倉庫既然均有上鎖，需要
    鑰匙始能進入，並非任何人均可堂皇入室行竊。而丁○○遭
    竊之船外機引擎、鐵管、G 金鋼、廚房白鐵製流理台等物均
    有一定重量，另冷氣機、住宅鋁門等物，尚須工具始能將之
    從房屋本體拆卸下來，若非房屋之使用人，甚難將該等物品
    取走。又戊○○○於本院審理時復證稱，被告與其居住在丁○○住處時均無工作，除靠丁○○偶爾接濟數百元金錢外，
    別無收入來源（見本院卷第144 頁反面、第150 頁）。故本
    件應係被告及戊○○○在缺乏收入以維持生活的情況下，共
    同將丁○○住處中由其等所保管之冷氣機、廚房白鐵製流理
    台、船外機引擎各1 臺、鐵管23支、G 金鋼共重約500 公斤
    及住宅鋁門等物品予以取走、變賣。
  (四)惟告訴人丁○○係將住處、倉庫借予被告及戊○○○使用，
    並請被告及戊○○○看顧住處、倉庫及幫忙保管其內置放之
    物品，即離開該處至台北工作，業經丁○○於本院審理時證
    述綦詳。則應認被告及戊○○○於居住、使用丁○○之房屋
    、倉庫時，丁○○已將本件之冷氣機、廚房白鐵製流理台、
    船外機引擎各1 臺、鐵管23支、G 金鋼共重約500 公斤及住
    宅鋁門等物品交由被告及戊○○○持有、保管，被告及戊○○○於事後再易「持有」為「所有」之意思，而將上開物品
    取走以侵占入己。故被告並無為竊取他人持有之物之竊盜行
    為，亦即其並未破壞他人之「持有支配關係」，而建立新的
    「持有支配關係」，其所為與竊盜罪之構成要件不合。且侵
    占罪與竊盜罪之基本社會事實不同，本院無從變更起訴法條
    ，加以審判，如檢察官認為被告就本件所為係犯侵占罪，當
    可再行依法訴追。
五、綜上，本院綜合全案之卷證資料，對於檢察官所提出之各項
    證據逐一審認，尚不足認被告有為竊盜犯行。揆諸前揭條文
    規定及判例意旨，不能證明被告犯被訴之竊盜罪，依法自應
    為被告無罪之諭知。
據上論斷，應依刑事訴訟法第301 條第1 項，判決如主文。
本案經檢察官乙○○到庭執行職務。
中    華    民    國    98    年    5     月    19    日
                  刑事第二庭    法  官  楊昱辰
以上正本證明與原本無異。
如不服本判決應於收受判決後10日內向本院提出上訴書狀，並應
敘述具體理由；其未敘述上訴理由者，應於上訴期間屆滿後20日
內向本院補提理由書（均須按他造當事人之人數附繕本）。「切
勿逕送上級法院」。
                                書記官  林惠鳳
中    華    民    國    98    年    5     月    19    日


司法院資訊處製作；財團法人民間司法改革基金會備份。
